臺灣高等法院民事裁定　　　　　　　　　96年度非抗字第54號
抗　告　人　甲○○
　　　　　　　　　　　　樓
抗告人因與相對人永豐商業銀行股份有限公司等間拍賣抵押物事
件，對於中華民國96年7月30日臺灣臺北地方法院96年度抗字第
465號裁定提起抗告，本院裁定.
    主  文
抗告駁回。
抗告費用由抗告人負擔。
    理  由
一、本件抗告人不服原法院於民國96年5月7日所為96年度拍字第
     295號准許拍賣抵押物裁定（下稱拍賣抵押物裁定），提起
    抗告，經抗告法院即原法院合議庭於同年 6月14日以96年度
    抗字第 465號裁定駁回其抗告後，抗告人仍為不服，提起再
    抗告，復經該抗告法院於同年 7月30日以其再抗告不應許可
    為由，予以裁定駁回。此項駁回再抗告之裁定（下稱原裁定
    ），係非訟事件之抗告法院所自為之裁定，抗告人於同年 8
    月13日對之聲明不服，既係對抗告法院自為之裁定抗告，雖
    其提出之抗告狀載為「再抗告」，惟本件仍屬於抗告程序性
    質，合先敘明。
二、抗告意旨略以：伊業於原法院提出書狀，針對相對人虛捏事
    證、陳報不實債權，及其得主張同時履行抗辯權各節詳加論
    述，且上開情事亦非盡屬實體審判範圍，原法院仍應本於職
    權詳加審酌並為論斷，茲原法院僅為形式審查，似有違非訟
    事件法第74條立法意旨云云。
三、按民法第873條第1項規定，抵押權人於債權已屆清償期而未
    受清償者，得聲請法院拍賣抵押物，就其賣得價金而受清償
    ，是抵押權人依此規定聲請拍賣抵押物，係屬非訟事件，法
    院所為准駁之裁定，無確定實體法上法律關係存否之性質，
    於債權及抵押權之存否，亦無既判力。故祗須其抵押權已經
    依法登記，且抵押債權已屆清償期而未受清償，法院即應為
    准許拍賣抵押物之裁定。至於實體上法律關係有爭執之人，
    為求保護其權利，應另提起訴訟，以求解決。又不動產所有
    人設定抵押權後，將不動產讓與他人者，依同法第867條但
    書規定，其抵押權不因此而受影響，抵押權人得本於追及其
    物之效力實行抵押權，是抵押之不動產如經抵押人讓與他人
    而屬於受讓之他人所有，則因實行抵押權而聲請法院裁定准
    許拍賣該不動產時，自應列受讓之他人為相對人（參照最高
    法院74年台抗字第431號判例意旨）。又對於非訟事件抗告
    法院之裁定再為抗告，僅得以其適用法規顯有錯誤為理由，
    並經原法院之許可者為限。前項許可，以原裁定所涉及之法
    律見解具有原則上重要性者為限。民事訴訟法第436條之3第
    3項、第4項及第436條之6之規定，於第3項之抗告準用之，
    非訟事件法第45條第3項、第4項、第5項分別定有明文。所
    謂適用法規顯有錯誤，係指原裁定就其取捨證據所確定之事
    實適用法規顯有錯誤而言，不包括認定事實不當之情形在內
    。又所謂有原則上之重要性，係指訴訟事件所涉及之法律見
    解意義重大，而有闡釋之必要而言。倘提起再抗告，未具體
    指出有如何適用法規顯有錯誤之情形，以及上開裁定所涉及
    之法律見解具有原則上重要性，其再抗告顯非合法。
四、查本件相對人主張第三人陳伯勳於81年10月5日以其所有如
    拍賣抵押物裁定附表所示之不動產，設定新台幣（下同）1,
    540萬元之本金最高限額抵押權予其，存續期間自81年10月3
    日至111年10月2日止，且依法登記。嗣陳伯勳於83年8月18
    日及同年10月28日陸續向債權人北區中小企業銀行股份有限
    公司借款各100萬元及1,100萬元，均已屆清償期，餘欠1,20
    0萬元尚未清償。茲北區中小企業銀行已更名為臺北國際商
    業銀行股份有限公司，嗣該公司與建華商業銀行合併，以後
    者為存續公司，並更名為永豐商業銀行股份有限公司（即相
    對人），故北區中小企業銀行對陳伯勳之權利義務，已由其
    概括承受。又陳伯勳於前開不動產設定抵押後，於同94年10
    月31日將上開附表所示之不動產所有權移轉予抗告人，並辦
    妥登記，乃依前揭規定，提出借據、放款往來查詢表、他項
    權利證明書、抵押權設定契約書暨其他約定事項及土地及建
    物登記簿謄本等為證（見原審拍賣抵押物卷6-12頁），聲請
    拍賣抵押物。經原法院於96年5月7日以96年度拍字第295號
    裁定予以准許，抗告人提起抗告，經原法院於96年6月14日
    以96年度抗字第465號裁定駁回其抗告，抗告人提起再抗告
    ，僅陳稱：其業已提出書狀，針對相對人虛捏事證、陳報不
    實債權，及其得主張同時履行抗辯權各節詳加論述，原法院
    應本於職權詳加審酌並為論斷云云，顯係就實體法律關係為
    爭執，並未具體指摘原法院於96年6月14日所為裁定有何適
    用法規顯有錯誤之處，或該裁定所涉及之法律見解何以具有
    原則上之重要性，揆之上開說明，抗告人所提再抗告，自屬
    不合法，原法院於96年7月30日裁定駁回抗告人之再抗告，
    經核於法並無不合。
五、況最高限額抵押權雖曾經地政機關辦理登記，惟其債權額未
    確定，故於聲請拍賣抵押物程序易生爭執，為兼顧債權人及
    債務人雙方之權益，法院於裁定前，應使債務人就所擔保之
    「現存」債權額有陳述意見之機會，又為免阻礙社會大眾對
    最高限額抵押權制度之利用，法院於債務人陳述意見後，即
    應參照現有相關之法律、判例，依職權逕為准駁之裁定（非
    訟事件法第74條立法理由參照），是原法院依上開規定給予
    抗告人陳述意見後，復依職權為准駁之裁定，並無不當。抗
    告意旨雖執前詞，指摘原法院所為裁定有適用法規顯有錯誤
    之事由，惟仍屬對認定事實當否之問題為爭執，核與適用法
    規是否顯有錯誤無涉，更未涉及法律見解意義重大而有加以
    闡釋之必要，本件抗告自難認為有理由，應予駁回。
六、據上論結，本件抗告為無理由，依非訟事件法第46條、第21
    條第2項、民事訴訟法第495條之1第1項、第449條第1項、第
    95條、第78條，裁定如主文。
中　　華　　民　　國　　96　　年　　9　　月　　 11　　日
                  民事第十六庭
                        審判長 法　官 沈方維
　　　　　　　　　　　　　　   法　官 呂淑玲
　　　　　　　　　　　　　　   法　官 王淇梓
正本係照原本作成。
不得聲明不服（本件為終審裁定）。
中　　華　　民　　國　　96　　年　　9 　　月　　11　　日
　　　　　　　　　　　　　　   書記官 吳碧玲
